臺灣高等法院民事判決　九十一年度上易字第三八七號
　　上　訴　人　乙○○
　　被上訴人　　甲○○
右當事人間給付票款事件，上訴人對於中華民國九十一年三月七日臺灣宜蘭地方法院
九十年度訴字第四０七號第一審判決提起上訴，本院判決如左：
    主    文
原判決廢棄。
被上訴人在第一審之訴駁回。
第一、二審訴訟費用由被上訴人負擔。
    事    實
甲、上訴人方面：
一、聲明：(一)原判決廢棄。(二)右廢棄部分，被上訴人在第一審之訴駁回。
二、陳述：除與原判決記載相同者，茲引用之外，補稱：
(一)、被上訴人從事放款業務多年，明知訴外人簡正彥為週轉之需向上訴人借票使用，
    伊等間並無債權債務關係存在，為圖高額利息及手續費，仍借款予簡正彥，收受
    系爭支票，顯係惡意取得，依票據法第十三條但書之規定，上訴人自得以伊與簡
    正彥間之抗辯事由，對抗被上訴人，上訴人自無給付票款之義務。
(二)、簡正彥向上訴人借票並未支付對價，而被上訴人於原審自承簡正彥借款新臺幣（
    下同）八十九萬元，其收受面額合計一百三十五萬七千元之系爭支票，亦係以不
    相當之對價取得票據，依票據法第十四條第二項規定，被上訴人並不得享有優於
    前手即簡正彥之權利，是簡正彥既不得對上訴人主張票據權利，被上訴人自不得
    訴請上訴人給付票款。
(三)、被上訴人向原法院聲請支付命令前，雖曾於民國（下同）八十九年十一月十四日
    ，持系爭九紙支票向台灣板橋地方法院具狀聲請發支付命令，惟遭該法院以無管
    轄權為由，駁回被上訴人支付命令之聲請，依民法第一百三十二條規定，時效並
    未中斷，而被上訴人於九十年九月三日，本於票據關係對上訴人向原法院聲請發
    支付命令，距系爭支票所載最晚之發票日期八十九年七月十二日，亦已超過一年
    之時效期間，依票據法第二十二條第一項、民法第一百四十四條第一項規定，上
    訴人自得拒絕給付。
乙、被上訴人方面：
一、聲明：上訴駁回。
二、陳述：除與原判決記載相同者，茲引用之外，補稱：
(一)、本件依票據關係請求上訴人給付票款。
(二)、簡正彥持系爭支票向被上訴人借貸之一百三十五萬七千元，與被上訴人在原審所
    自承之八十九萬元係不同筆借款，而訴外人簡賴玉桂以其所有位於莒光路房地設
    定抵押係擔保簡正彥向被上訴人媳婦即訴外人林芳蘭借貸之二百八十萬元，亦與
    本件借款無涉，是系爭票據債務並未清償，被上訴人亦無以不相當對價取得系爭
    支票之情，系爭支票既屆期未付款，上訴人自應給付票款一百三十五萬七千元予
    被上訴人。
(三)、被上訴人向原法院聲請支付命令前，曾持系爭九紙支票向台灣板橋地方法院聲請
    對上訴人發支付命令，依民法第一百二十九條第二項第一款之規定，系爭九紙支
    票之票款請求權，時效業已中斷，上訴人主張時效抗辯，拒絕給付，亦無足採。
丙、本院依職權調閱台灣板橋地方法院八十九年度促字第五三五九號卷。
    理      由
一、被上訴人起訴主張：訴外人簡正彥前持上訴人所簽發，付款人均為華南商業銀行
    宜蘭分行，票載發票日期分別為八十九年五月二十五日、同年五月三十一日、同
    年六月七日、同年六月十五日、同年六月二十二日、同年六月三十日、同年七月
    六日、同年七月十二日、同年六月二十六日，面額依序為一十六萬五千元、一十
    三萬六千元、一十六萬元、一十三萬五千元、一十五萬四千元、一十七萬四千元
    、一十四萬五千元、一十一萬元、一十七萬八千元，合計為一百三十五萬七千元
    票據號碼依序為CB0000000、CB0000000、CB0000000、CB0000000、CB294739、CB
    294740、CB294741、CB294742、CB2947  43之支票九紙，向被上訴人借款；詎屆
    期經被上訴人向付款銀行提示請求付款，均遭拒付等事實，爰依票據關係，求為
    命上訴人如數給付票款及法定遲延利息之判決。
二、上訴人則以：被上訴人明知簡正彥向上訴人借票使用，伊等間並無債權債務關係
    存在，仍收受系爭支票，顯係惡意取得，依法不得享有票據上之權利；且簡正彥
    向上訴人借票並未支付對價，而被上訴人自承簡正彥向其借款八十九萬元，其收
    受面額合計一百三十五萬七千元之系爭支票，亦係以不相當之對價取得票據，依
    票據法第十四條第二項規定，被上訴人亦無票據責任；況被上訴人之票款請求權
    已罹於一年時效時間，上訴人亦得拒絕給付等語，資為抗辯。
三、被上訴人主張其執有前開上訴人簽發之九紙支票，屆期提示不獲付款之事實，固
    據其提出為上訴人承認真正之支票及退票理由單為證；惟按票據上之權利對支票
    發票人自發票日起算，一年間不行使，因時效而消滅。票據法第二十二條第一項
　　定有明文。又時效完成後，債務人得拒絕給付，亦為民法第一百四十四條第一項
　　所明定。經查，本件系爭支票九紙，票載發票日期最晚者為八十九年七月十二日
　　，然被上訴人遲至九十年九月三日始本於票據關係對上訴人依督促程序向原法院
　　聲請發支付命令，距前開支票票載發票日均已超過一年，有聲請支付命令狀附原
　　法院九十年度羅促字第七一七七號卷可稽。上訴人據此抗辯被上訴人之票款請求
　　權已罹時效，自屬有據。
四、被上訴人雖主張其於向原法院聲請支付命令前，曾持系爭九紙支票向台灣板橋地
    方法院聲請對上訴人發支付命令，依民法第一百二十九條第二項第一款之規定，
    其票款請求權之時效業已中斷，上訴人為時效抗辯，無足採取云云。惟經本院調
    閱台灣板橋地方法院八十九年度促字第五三五九號全卷查明，被上訴人雖曾於八
　　十九年十一月十四日，持系爭九紙支票向該法院聲請發支付命令，然遭該法院以
　　無管轄權為由，駁回被上訴人之聲請，則依民法第一百三十二條規定，並未發生
　　時效中斷之效力。
五、綜上所述，上訴人為時效之抗辯，洵屬可採，依法自得拒絕給付系爭票款。從而
    ，被上訴人本於票據關係，請求上訴人給付票款一百三十五萬七千元及利息，非
　　有理由，不應准許。原審判命上訴人如數給付，並依職權為假執行之宣告，自有
　　未洽。上訴意旨指摘原判決不當，求予廢棄改判，為有理由；爰廢棄改判如主文
　　第二項所示。
六、上訴人所為時效之抗辯既有理由，其餘關於被上訴人係惡意及以不相當對價取得
    系爭支票之抗辯，無礙於本件判決之結果，不再一一審酌。
七、據上論結，本件上訴為有理由，判決如主文。
中　　　華　　　民　　　國　　九十一　　年　　　十一　　　月　　十三　　日
　　　　　　　　　　　　　　　　　民事第三庭
　　　　　　　　　　　　　　　　　　　審判長法　官　張　宗　權
　　　　　　　　　　　　　　　　　　　　　　法　官　蕭　艿　菁
　　　　　　　　　　　　　　　　　　　　　　法　官　吳　秀　美
右正本係照原本作成。
不得上訴。
中　　　華　　　民　　　國　　九十一　　年　　　十一　　　月　　十五　　日
　　　　　　　　　　　　　　　　　　　　　　書記官　常　淑　慧
